【裁判字號】    88,易,663
【裁判日期】    890803
【裁判案由】    違反著作權法
【裁判全文】
臺灣臺北地方法院刑事判決                        八十八年度易字第六六三號
    公  訴  人  臺灣臺北地方法院檢察署檢察官
    被      告  乙○○
右列被告因違反著作權法案件，經檢察官提起公訴（八十七年度偵字第一五六四七號
），本院判決如左：
    主      文
乙○○連續擅自以出租之方法侵害他人之著作財產權，處有期徒刑參月，如易科罰金
以佰元折算壹日。
扣案之漫畫書伍本沒收。
    事      實
一、乙○○係台北市○○路四十九巷十一號「皇冠租書城」之負責人，明知其於民國
    八十六年底，自姓名、年籍不詳之友人處購得之「Ｈ２」第二十一集漫畫書二本
    、第二十二集一本、「我們的足球場」第二十一集一本、第二十二集一本係著作
    財產權人日本株式會社小學館授權香港出版社出版，未經著作財產權人之同意，
    為散布目的而自香港輸入之重製物（即俗稱之水貨），竟未經上開原著作財產權
    人或原著作財產權人於日本首次發行之日起一年內在台灣地區以書面專屬授與翻
    譯出版權之著作權人甲○○○事業股份有限公司（下稱大然公司）之同意或授權
    ，基於概括之犯意，自取得上開五本漫畫書後，以每本新台幣三元之價格，在其
    店內陳列出租予不特定之客人。嗣於八十七年七月六日十八時二十八分許，在上
    址為警查獲，並扣得乙○○所有之上開漫畫書五本。
二、案經被害人大然公司訴由台北市政府警察局移送台灣台北地方法院檢察署檢察官
    偵查起訴。
    理      由
一、訊據被告乙○○對於右揭事實雖供承不諱，惟矢口否認有何違反著作權法之犯行
    ，辯稱：日本與我國無邦交互惠關係，其著作權不受我國保護，且大然公司僅係
    取得原著作財產權人之授權，而非讓與，亦無法獲得我國著作權法之保護，伊係
    該五本漫畫書之所有權人，當然可出租云云，惟按(一)外國人著作是否受我國著作
    權法保護，固應依著作權法第四條規定以定之，惟該法第四條規定之內容，並非
    僅有第一款及第二款之規定，仍應注意同條但書規定。而同條但書規定：「但條
    約或協定另有約定，經立法院議決通過者，從其約定：」故外國人著作之保護，
    除合於同條第一款及第二款情形之一，得依我國著作權法享有著作權外，如條約
    或協定另有約定應予保護之情形，並經立法院議決通過者，亦應受我國著作權法
    保護。查北美事務協調委員會與美國在台協會所簽訂之著作權保護協定（以下稱
    中美著作權協定）於民國八十二年四月二十二日經立法院議決通過，並於同年七
    月十六日簽署生效，行政院於同年八月十一日以台八十二外二八九０八號函准予
    備查，依著作權法第一百十五條規定：「本國與外國之團體或機構互訂保護著作
    權之協議，經行政院核准者，視為第四條所稱協定。中美著作權協定即依上開規
    定，視為著作權法第四條所稱之協定，中美雙方於該協定中，如約定對於符合某
    些特定要件之雙方以外之第三國人之著作給予保護，則該符合協定中特定要件之
    第三國人之著作，自然因該協定之規定，而受我國著作權法保護。而依中美著作
    權協定第一條第四項所規定之人或組織，在締約雙方領域內，於下開兩款條件下
    ，經由有關各造簽訂任何書面協議取得文學或藝術著作之專有權利者，應被認為
    係受保護人：甲、該專有權利係該著作於任一方領域參加之多邊著作權公約會員
    國內首次發行後一年內，經由有關各造簽署協議取得者。乙、該著作須已可在任
    一方領域內對公眾流通。而上開所謂取得「專有權利」，不以受讓著作財產權為
    限，尚包括專屬授權之情形。查日本係伯恩公約及世界著作權公約之締約國，因
    此，日本人之著作，在日本首次發行後一年內將台灣發行權轉讓或專屬授權（獨
    家授權）給美國或台灣之個人、公司或控股伀司，而且在美國或台灣散布者，即
    受著作權法之保護（經濟部智慧財產局八十八年十一月二十六日（八八）智著字
    第八八０一０八八三號函釋參照）。
    (二)查「Ｈ２」漫畫第二十一集、第二十二集作者係日本籍安達充，「我們的足
    球場」漫畫第二十一集、第二十二集作者係日本籍村枝賢一，均授權日本株式
    會社小學館發行，再由該小學專屬授權告訴人大然公司在台灣地區翻釋出版
    ，而告訴人就上開漫畫均係在日本首次發行後一年以內獨家取得翻譯出版權，
    此有日本小學館出版該漫畫版權員、契約書、日本漫畫書專屬授權告訴人出版
    一覽表附卷可稽，揆諸前揭說明，告訴人之翻譯出版權應受我國著作權法之保
    護，自有提出告訴之權。(三)次查右揭犯罪事實業經告訴人指訴綦詳，並有被告
    店內照片三幀附卷及漫畫書五本扣案足資佐證，且按未經著作財產權人同意而
    輸入著作原件或其重製物者，除有著作權法第八十七條之一第一項所列一至五
    款情形外，依著作權法第八十七條規定視為侵害著作權，是未經著作財產權人
    同意而輸入著作原件或其重製物，既係侵害著作權之違法物品，則嗣後明知而
    受讓者，自非屬著作權法第六十條所定「合法著作重製物之所有人」，該受讓
    者自不得出租該重製物，此觀諸著作權法第八十七條、第八十七條之一、第六
    十條之規定自明（台灣高等法院八十四年上易字第四四六一號、最高法院台非
    字第六四號刑事判決亦同此見解）。故被告明知而受讓，即非合法著作重製物
    之所有人，自不得出租。綜上所述，被告所辯核係卸責之詞，均無足採，事證
    明確，被告犯行堪予認定。
二、核被告所為，係犯著作權法第九十二條之擅自以出租之方法侵害他人之著作財產
    罪。其先後多次犯行，時間緊接，罪名與構成要件相同，顯係基於概括犯意而為
    ，應依連續犯規定以一罪論，並加重其刑。爰審酌被告犯罪之動機、目的、手段
    、素行、智識程度、所生危害及犯罪後之態度等一切情狀，量處如主文所示之刑
    ，並諭知易科罰金之折算標準。扣案之漫畫書五本，係被告所有供犯罪所用之物
    ，業據被告供明在卷，應依刑法第三十八條第一項第二款規定宣告沒收。
據上論斷，應依刑事訴訟法第二百九十九條第一項前段、著作權法第九十二條、刑法
第十一條前段、第五十六條、第四十一條、第三十八條第一項第二款，罰金罰鍰提高
標準條例第二條判決如主文。
本案經檢察官馮成到庭執行職務
中      華      民      國      八十九      年     八     月 三     日
                                      臺灣臺北地方法院智慧財產法庭
                                          法  官  金  學  坪
右正本證明與原本無異。
如不服本判決，應於判決送達後十日內，向本院提出上訴狀。
                                          書記官  孫  捷  音
中      華      民      國      八十九      年     八     月    三十    日
著作權法第九十二條：
擅自以公開口述、公開播送、公開上映、公開演出、公開展示、改作、編輯或出租之
方法侵害他人之著作財產權者，處三年以下有期徒刑，得併科新臺幣十五萬元以下罰
金。


司法院資訊處製作；財團法人民間司法改革基金會備份。
